臺灣臺北地方法院民事判決　　　　　　 94年度勞訴字第110號
原　　　告　乙○○
訴訟代理人　何乃隆律師
複代理人　　蘇豐展律師
被　　　告　全球人壽保險股份有限公司
法定代理人　丙○○
訴訟代理人　周幸樺律師
上列當事人間給付資遣費事件，本院於民國94年11月17日言詞辯
論終結，判決如下：
    主    文
原告之訴駁回。
訴訟費用由原告負擔。
    事實及理由
一、原告起訴原聲明求為判決：命：被告應給付原告新台幣（下
    同）130萬7,125元，及自起訴狀繕本送達翌日（按即民國94
    年6月17日）起至清償日止，依年息5%計算之利息。嗣於起
    訴後訴訟繫屬中之94年11月17日言詞辯論時具狀改為求為判
    決：命：被告應給付原告130萬6,083元，及自起訴狀繕本送
    達翌日起至清償日止，依年息5%計算之利息（見本院卷第81
    頁）（被告並表示無意見）。核係減縮其應受判決事項之聲
    明，依民事訴訟法第25 5條第1項第3款規定，尚無不合，先
    予敘明。
二、原告主張：其於90年2月1日起任職被告公司，擔任被告所屬
    學葳通訊處之處經理。93年12月30日，被告以有人投訴其性
    騷擾為由，通知其先行休假靜待調查，被告嗣並於94年1月3
    日派人代理其主持之通訊處業務組織，並對內宣布其暫時離
    開處經理乙職，被告後於94年2月23日對其懲處以書面警告
    乙次、轉任非管理職及調離原單位，並將其調為顧問職。惟
    其並無任何性騷擾之言行舉止，且被告於調查期間並未命對
    質與詰問，僅以秘密調查方式即將其調為顧問職，是被告之
    懲處為無理由且有違勞動契約，其遂於94年3月7日依勞動基
    準法（下稱勞基法）第14條第1項第6款規定通知被告終止勞
    動契約，並依同法第14條第4項準用第17條規定，請求被告
    給付其4又1/6個月平均工資之資遣費共計l30萬6,083元，及
    自起訴狀繕本送達翌日（即94年6月17日）起至清償日止，
    按年息5%計算之利息等語。並聲明：被告應給付原告130萬
    6,083元，及自起訴狀繕本送達翌日（即94年6月17日）起至
    清償日止，依年息5%計算之利息。
三、被告則以：兩造間為委任契約關係，原告非屬勞基法所稱之
    勞工，本件應不適用勞基法；惟如本院認本件有勞基法之適
    用，則因原告連續曠職，伊不經預告終止僱傭契約，亦沒有
    違反勞基法的情形；又其既合法終止兩造間契約關係，並無
    給付資遣費之義務；且原告所領報酬非屬勞基法所定之工資
    等語，資為抗辯。並聲明：原告之訴駁回。
四、兩造不爭執之事實：
  (一)原告於90年2月19日起開始擔任被告公司學葳通訊處處經理
    職務。兩造間簽訂有「處經理及籌備訓練聘約書」（見本院
    卷第49、50頁）。
  (二)被告於94年1月3日指派唐榮森暫時代管學葳通訊處。
  (三)關於原告遭指控性騷擾事件，原告僅自認有拉手行為。但否
    認有構成性騷擾。
  (四)原證1「備忘錄」及原證3「原告93年7月至12月薪資單」（
    見本院臺北簡易庭94年度北勞調字第91號卷第7、12至17頁
    ）為真正。
  (五)被告所發93年中秋節慶獎金1,500元不算入原告93年8月份薪
    資所得，即原告93年8月份工資為157,995（即159,495-中秋
    節慶獎金1,500）。
五、得心證之理由：
    本件經依兩造協商整理後提出爭點整理狀表明主要之爭執點
    在於：(一)兩造所訂定之處經理聘約究係勞動契約或委任關係
    ？本件原告有無勞基法之適用？(二)被告因申訴性騷擾事件而
    將原告調職為顧問，有無違反勞基法第14條第1項第6款之規
    定？(三)原告可否不依據被告之內規申訴，而逕行起訴？(四)被
    告有無給付資遣費之義務？（見本院卷第52至57、65、68至
    69頁，被告之爭點整理狀、本院準備程序筆錄及原告之爭點
    整理狀），經查：
  (一)按「勞工：謂受雇主僱用從事工作獲致工資者。」、「工資
    ：謂勞工因工作而獲得之報酬。」、「勞動契約：謂約定勞
    雇關係之契約。」勞基法第2條第1款、第3款、第6款定有明
    文。是勞動契約之勞工與雇主間具有使用從屬及指揮監督之
    關係，勞動契約非僅限於僱傭契約，關於勞務給付之契約，
    其具有從屬性勞動性質者，縱兼有承攬、委任等性質，自應
    屬勞動契約。最高法院89年度台上字第1301號判決意旨可資
    參照。次按司法院院台廳民一字第11005號函：「一、公
    司與經理間之法律關係，通說認係委任契約。惟勞動基準法
    所稱之勞工依同法第二條第一款規定固係指受雇主僱用從事
    工作獲致工資者而言，然非若僱傭契約之受僱人明定以供給
    勞務本身為目的（民法第四八七條參照），故祇要受僱於雇
    主從事工作獲致工資者，即足當之，不以有僱傭契約為必要
    。又勞動基準法第二條第六款規定，約定勞雇間之契約為勞
    動契約。據此而言，凡是具有指揮命令及從屬關係者，均屬
    之，是亦未以僱傭契約為限。公司負責人對經理，就事務之
    處理，若具有使用從屬與指揮命令之性質且經理實際參與生
    產業務，即屬於勞動契約之範疇，該經理與公司間，即有勞
    動基準法之適用。反之，則否。二、本題，經理與公司間有
    無勞動基準法之適用，本諸上述說明，應視具體狀況認定之
    。」（見民事法律問題研究彙編第9輯941-945頁）。是公司
    經理與公司間有無勞基法之適用，應視具體狀況認定，凡公
    司負責人對經理，就事務之處理具有使用從屬與指揮命令之
    性質，且經理實際參與生產業務，即屬於勞基法第2條第6款
    勞動契約之範疇，該經理與公司間即有勞動基準法之適用。
    又所謂勞動契約之從屬性，最高法院81年度台上字第347 號
    判決意旨謂：「一般學理上亦認勞動契約當事人之勞工，具
    有下列特徵：（一）人格從屬性，即受雇人在雇主企業組織
    內，服從雇主權威，並有接受懲戒或制裁之義務。（二）親
    自履行，不得使用代理人。（三）經濟上從屬性，即受雇人
    並不是為自己之營業勞動而是從屬於他人，為該他人之目的
    而勞動。（四）納入雇方生產組織體系，並與同僚間居於分
    工合作狀態。勞動契約之特徵，即在此從屬性。又基於保護
    勞工之立場，一般就勞動契約關係之成立，均從寬認定，只
    要有部分從屬性，即應成立。」可資參照。
  (二)經查，原告於90年2月19日起受聘擔任被告公司學葳通訊處
    處經理職務，兩造間並簽訂有「處經理及籌備訓練聘約書」
    （下稱「系爭聘約」），依系爭聘約第1條規定：「自聘約
    日起前6個月內，受聘人（按即指原告）應依本公司（按即
    指被告）指示，籌備設立通訊處，並完成本公司（即被告）
    指定之訓練課程，本公司（即被告）支付受聘人（即原告）
    新臺幣壹拾萬元整。」又系爭聘約第2條規定：「受聘人（
    即原告）於6個月籌備及訓練期間績效表現符合本公司（即
    被告）要求者，將由本公司（即被告）任命為處經理，並依
    下列規定執行職務。」（見本院卷第49頁）。足見兩造雖約
    定原告應自聘約日起6個月內，依被告指示籌備設立通訊處
    ，並完成被告指定之訓練課程等情，惟此僅係要求原告於該
    一定期限內完成籌備設立通訊處，及完成被告指定之訓練課
    程，被告於該期間內則支付原告每月十萬元。至於原告如何
    籌備設立通訊處，及如何完成被告指定之訓練課程，並非被
    告所問。原告是否具有人格從屬性，從屬於被告之指揮監督
    ，已非無疑。
  (三)查，於6個月籌備及訓練期間過後，於被告另任命原告為處
    經理時，原告即應依系爭聘約第2-1條及第2-2條規定執行職
    務，兩造間權利義務關係即更新依從聘約書第2-1條及第2-2
    條規定，不再依聘約書第1條及第2條規定判斷。依系爭聘約
    第2-1條規定：「本公司（即被告）授權處經理從事人身保
    險銷售、招募、訓練和督導其轄下之區經理、業務經理、壽
    險規劃師、專業壽險規劃師（專案經理、行銷經理、資深行
    銷經理），並依照本公司（即被告）之業務要求完成其所需
    達成之任務。處經理培訓期間為18個月，每月目標收入為新
    臺幣壹拾貳萬元整。處經理除按本公司（即被告）規定執行
    其職務外，並需注意所從事之業務經營及個人行為不得違反
    本公司（即被告）利益或破壞本公司（即被告）善良信譽。
    」（見同上），足見原告經被告任命為處經理後，即獲被告
    授權從事人身保險銷售、招募、訓練和督導其轄下之區經理
    、業務經理、壽險規劃師、專業壽險規劃師（專案經理、行
    銷經理、資深行銷經理），並依照被告之業務要求完成其所
    需達成之任務，即被告授權原告從事人身保險銷售、招募、
    訓練、督導其轄下之區經理、業務經理、壽險規劃師、專業
    壽險規劃師，並約定處經理培訓期間為18個月，每月目標收
    入為12萬元等，即就所獲授權之人身保險銷售等業務之處理
    顯已具有相當程度之獨立權能，並有對其所屬區經理、業務
    經理、壽險規劃師及專業壽險規劃師等人之招募、訓練及督
    導之權限，與被告間並不具有使用從屬與指揮命令之性質，
    不具有勞動契約（即從屬性）之特徵。
  (四)另就原告所擔任處經理乙職之薪資觀之，依系爭聘約第2-2
    條規定：「處經理任命第7個月至第24個計劃月期間酬傭依
    照『新進處經理訓練獎助金計劃』辦理，在這段期間處經理
    每月目標收入為新臺幣壹拾貳萬元整。從第25個月，處經理
    之酬傭依照本公司（即被告）所定『處經理酬傭給付說明』
    實施，處經理不再擁有處經理訓練獎助金。處經理酬傭將完
    全來自所經營之營業單位及個人業績之所得。」（見同上）
    。而原告自90年2月19日起擔任被告公司學葳通訊處處經理
    乙職，其自任命第7個月至第24個計劃月期間雖可領取被告
    公司「新進處經理訓練獎助金」，惟自原告擔任處經理第25
    個月起（即92年2月19日起），其薪資完全來自其所經營之
    營業單位及個人業績所得。從而可知原告乃係為自己之營業
    勞動，並非從屬於他人，猶不具勞動契約之特徵。
  (五)另訊據證人即被告公司業務副總之甲○○（原任營業處經理
    ）雖到庭證稱：處經理平時有考核，有績效要求，個人操守
    、品德。遲到、早退是管理議題，是公司運作的基本常識，
    沒有要求到、退時間。希望在公司規定的九點鐘到。平常可
    以請假，事前透過書面程序，如果超過二、三天要事前書面
    申請。只要核准就不會扣錢。一般除了處經理外，其他的人
    員新人到職的第一個月因為在受訓階段，請假會被扣錢，其
    他情形不會扣錢；上班是否需要打卡看單位，有的單位有打
    卡，有的沒有，有的用簽名。並沒有強制每個單位打卡。簽
    到或打卡我們給營業單位決定，但一定要簽到或打卡等語（
    見本院卷第75、77、78頁）。惟與兩造所不爭執為真正之「
    原告93年7月至12月薪資單」不符（見本院臺北簡易庭94年
    度北勞調字第91號卷12至17頁），即原告所領取者均為津貼
    之給付性質；且證人甲○○亦另證稱：依其工作經驗，擔任
    處經理的工作內容為負責整的單位營業成敗，必須達成業績
    ，包含人力招募、管理、激勵、行政領導，是領導中心，精
    神上最高領導者等語（見本院卷第78頁），核與系爭聘約約
    定之工作內容亦相符，顯見證人所稱尚屬可取，益證原告擔
    任處經理確屬管理性之工作。原告爭執證人證詞偏頗云云，
    並無再可取。
  (六)綜上，原告就其事務之處理已具有相當程度之獨立權能，並
    有對其所屬區經理、業務經理、壽險規劃師及專業壽險規劃
    師等人之招募、訓練及督導之權限，與被告間即不具有使用
    從屬與指揮命令之性質，且原告乃係為自己之營業勞動，並
    非從屬於他人，故兩造間契約關係應屬委任關係，而非屬於
    勞基法第2條第6款所規定之勞動契約範疇。
  (七)次按委任契約當事人之任何一方，得隨時終止委任契約。民
    法第549條第1項定有明文。即民法就委任契約之終止係採任
    意終止，即任一方均得隨時終止。而查，兩造間之契約關係
    係屬委任關係，而非屬勞動契約，業論述如上，從而，被告
    雖以原告因受申訴性騷擾事件而將原告改調為顧問職，嗣並
    因原告連續曠職，而於94年3月22日以存證信函通知原告終
    止兩造間之合約關係，惟被告原得隨時終止兩造間之委任契
    約，則被告上開通知終止自無違反勞基法第14條第1項第6款
    規定之可言，原告主張被告以其受申訴性騷擾事件而懲處原
    告，有違反勞基法第14條第1項第6款之規定云云，自非可取
    。
六、綜上所述，兩造間契約關係既屬委任關係，而非屬於勞基法
    之勞動契約之範疇，本件原告即無勞基法之適用，從而，原
    告主張被告違反勞基法第14條第1項第6款之規定，並依據同
    法第14條第4項準用第17條之規定，請求被告給付資遣費l30
    萬6,083元，及加計自起訴狀繕本送達翌日（即94年6月17日
    ）起至清償日止，依年息5%計算之利息云云，為無理由，應
    予駁回。
七、兩造其餘主張及所提證據與本院上開論斷無涉或無違，不予
    贅述。
八、訴訟費用負擔之依據：民事訴訟法第78條。
中　　華　　民　　國　　94　　年　　11　　月　　30　　日
                    勞工法庭  法　    官　張明輝
以上正本係照原本作成
如對本判決上訴，須於判決送達後20日內向本院提出上訴狀
中　　華　　民　　國　　94　　年　　12　　月　　1 　　日
                  　　　　　　法院書記官　周其祥
